【裁判字號】    99,交聲,160
【裁判日期】    990624
【裁判案由】    違反道路交通管理處罰條例聲明異議
【裁判全文】
臺灣新竹地方法院交通事件裁定         99年度交聲字第160號
原處分機關  交通部公路總局新竹區監理所新竹市監理站
異  議  人
即受處分人  甲○○
上列異議人因違反道路交通管理處罰條例案件，不服交通部公路
總局新竹區監理所新竹市監理站中華民國99年2 月23日竹監新三
字第裁51-A01YMY581號違反道路交通管理事件裁決書所為之處分
，聲明異議，本院裁定如下：
    主  文
異議駁回。
    理  由
一、按汽車駕駛人，行經有燈光號誌管制之交岔路口闖紅燈者，
    處新臺幣（下同）1,800 元以上5,400 元以下罰鍰，並記違
    規點數3 點，道路交通管理處罰條例第53條第1 項、第63條
    第1 項第3 款分別定有明文。又依道路交通安全規則第2 條
    第1 款所定，汽車指在道路上不依軌道或電力架線而以原動
    機行駛之車輛（包括機器腳踏車），故機車駕駛人亦應遵守
    上揭規定為之。次按行為後法律或自治條例有變更者，適用
    行政機關最初裁處時之法律或自治條例。但裁處前之法律或
    自治條例有利於受處罰者，適用最有利於受處罰者之規定，
    為行政罰法第5 條所明定，查異議人為本件違規行為後，違
    反道路交通管理事件統一裁罰標準及處理細則第2 條之違反
    道路交通管理事件統一裁罰基準表雖於民國99年3 月5 日經
    交通部以交路字第0990085009號、內政部以臺內警字第0990
    87 0381 號令修正發布，惟本件違規行為發生時及原處分機
    關之最初裁決時，均在該條例修正施行之前，揆諸前揭規定
    ，應適用修正前之規定，尚無新舊法比較適用之問題，合先
    敘明。
二、原處分意旨略以：異議人即受處分人甲○○於民國98年12月
    28日22時28分許，騎乘車號DXB-187 號輕型機車，沿臺北市
    市○○道西往東方向行駛，行經臺北市市○○道○ 段與東寧
    路路口時闖紅燈，經臺北市政府警察局信義分局信義交通分
    隊警員乙○○攔停受處分人，以有違反道路交通管理處罰條
    例第53條第1 項之行經有燈光號誌管制之交岔路口闖紅燈之
    行為，當場掣發北市警交大字第A01YMY581 號舉發通知單。
    嗣異議人於應到案日期前提出申訴，經原處分機關函請舉發
    單位調查結果，仍認異議人確有上開違規行為，原處分機關
    於99年2 月23日竹監新三字第裁51-A01YMY581號違反道路交
    通管理事件裁決書，依道路交通管理處條例第53條第1 項、
    第63條第1 項第3 款（原裁決書漏載）、修正前道路交通管
    理事件統一裁罰基準及處理細則第43條、第44條、第67條規
    定，裁處異議人罰鍰1,800 元，並記違規點數3 點。
三、異議意旨略以：伊於98年12月28日22時28分許行經臺北市市
    ○○道○ 段與東寧路路口時，因機車怠速而用雙腳帶動機車
    通過此路口，但伊於離開路口約200 公尺員警方鳴警笛攔停
    舉發，當時天色昏暗，可能導致員警誤認伊闖紅燈等語，爰
    依法聲明異議，請求准予撤銷云云。
四、經查：
  (一)異議人甲○○固不否認有於上揭時地，騎乘車號DXB-187 號
    輕型機車，行經臺北市市○○道○ 段與東寧路路口等情，惟
    甲○○矢口否認有闖紅燈之違規行為，辯以：行經該路口停
    止線時由於機車怠速，只好用雙腳帶動機車經過該路口，但
    員警未於該路口即攔停，直至200 公尺後之臺北市市○○道
    ○ 段與東興街路口方攔停舉發，且未告知申訴管道，故異議
    人因而拒簽拒收云云。
  (二)證人即本件舉發員警乙○○於本院調查中結證稱：當時我與
    異議人同向行駛，我騎警用機車在異議人後面，他在市○○
    道紅燈時，即直接加油門通過該路口，因為機車停等區有很
    多車子，所以我才會到下1 個路口才攔下異議人，跟他講違
    規情形，當時是以掌上型機器當場製單，回去內勤人員才製
    作成卷附之舉發通知單，異議人當場拒簽拒收，我有告知到
    案時間與地點等語明確（見本院卷第23頁至第26頁）。而證
    人雖為本件舉發員警，惟其到庭所陳述之上開舉發經過，經
    查尚無違反經驗或論理法則之處，且遍查本件卷存證據資料
    ，亦無任何積極證據足以證明渠等前揭所述係虛偽不實，亦
    無足可顯信渠等陳述不可採信之品性證據或前科證據存在，
    自不得僅因渠等為本件開單舉發異議人之員警，即遽予否認
    其上開證述之可信性，況上開證人與異議人間素昧平生，並
    無仇隙嫌怨，而警員執行公務時，本身即受有行政懲處責任
    之監督，且其到庭具結作證，更係以刑事責任擔保其證言之
    真實性，從而，證人乙○○於本院調查中之前揭證詞，應堪
    值採信確屬實情。
  (三)再者，本件異議人駕車行經有燈光號誌管制之交岔路口而闖
    紅燈之交通違規行為，如有監視錄影器錄影或拍照存證之物
    證資料，固可免除不必要之爭議然員警執行交通勤務，依法
    並未要求就任何違規事項均必須錄影或拍照存證，此觀道路
    交通管理處罰條例第7 條之2 亦規定在當場不能或不宜攔截
    舉發之情況下，可逕行舉發之意旨即明，且因此等違規情事
    均發生於一剎那之間，除非恰有錄影設備或得拍攝快速移動
    畫面之照相設備，否則要求值勤警員或舉發機關需緊急錄影
    或拍照後以此為證，未免與執行勤務之實況相悖，並難以實
    行，故於因無法及時攝影取證之情況下，如無其他證據顯示
    舉發員警有誤認或故意構陷之情事時，尚難以舉發員警無法
    提出其他證據佐證，即認其所述不可採信，否則該未裝設科
    學儀器之路段，豈非陷入駕駛人得任意違規之狀態，自非妥
    適；而本件固除證人即本件查獲員警乙○○之前揭證詞外，
    別無照片或其他證據以證明異議人有前揭交通違規行為，然
    異議人前揭違規行為，已據上開證人於本院調查中結證明確
    ，異議人於此亦未能提出上開證人有誤認或故意構陷之具體
    事證，是縱裁決機關僅能由舉發員警證明異議人之違規行為
    ，而未能提出照片或其他證據證明，亦難認其未盡舉證責任
    ，而遽認裁決機關之處分為不當，是異議人指稱並無證據證
    明其有闖紅燈之行為云云，亦殊不足採。
  (四)又查，行為人有違反道路交通管理處罰條例之情形者，交通
    勤務警察或依法令執行交通稽查任務人員應填製舉發違反道
    路交通管理事件通知單，並於被通知人欄予以勾記，其通知
    聯依下列規定辦理：當場舉發者，應填記駕駛人或行為人姓
    名、性別、出生年月日、地址、身分證統一編號及車主姓名
    、地址、車牌號碼、車輛種類。被查獲之駕駛人或行為人為
    受處分人時，應於填記通知單後將通知聯交付該駕駛人或行
    為人簽名或蓋章收受之；拒絕簽章者，仍應將通知聯交付該
    駕駛人或行為人收受，並記明其事由及交付之時間；拒絕收
    受者，應告知其應到案時間及處所，並記明事由與告知事項
    ，視為已收受，違反道路交通管理事件統一裁罰基準及處理
    細則第11條第1 項第1 款定有明文。證人乙○○已到院證述
    明確稱：當時有口頭告知異議人須於99年1 月12日以前到監
    理站繳罰鍰等語（見本院卷第26頁），復在其所填製之舉發
    通知單上載明「拒簽收、已告知到案日期」字樣（見本院卷
    第12頁），依前揭修正前違反道路交通管理事件統一裁罰基
    準及處理細則第11條第1 項第1 款之規定，應視為異議人已
    收受上開通知單。是以，異議人之前揭辯詞均無足據以為有
    利異議人之認定。本件事證明確，異議人確有於前揭時、地
    駕車行經有燈光號誌管制之交岔路口而闖紅燈之違規行為，
    洵堪認定。
五、綜上所述，異議人確有於前揭時、地駕車行經有燈光號誌管
    制之交岔路口而闖紅燈之違規行為。從而，原處分機關依前
    揭道路交通管理處罰條例第53條第1 項、第63條第1 項及修
    正前違反道路交通管理事件統一裁罰基準表規定，裁處異議
    人罰鍰1,800 元及記違規點數3 點，核無違誤。異議人之異
    議，為無理由，應予駁回。
六、據上論斷，應依道路交通案件處理辦法第19條，裁定如主文
    。
中    華    民    國    99    年    6     月    24    日
                  交通法庭  法  官  朱美璘
如不服本裁定，應於裁定送達後5日內向本院提出抗告狀。
中    華    民    國    99    年    6     月    24    日
                            書記官  楊嘉惠

司法院資訊處製作；財團法人民間司法改革基金會備份。
